【裁判字號】    98,基秩,61
【裁判日期】    980603
【裁判案由】    違反社會秩序維護法
【裁判全文】
臺灣基隆地方法院簡易庭裁定          98年度基秩字第61號
移送機關    基隆市警察局第三分局
被移送人    甲○○
上列被移送人因違反社會秩序維護法案件，經移送機關以中華民
國98年5月24日基警三分偵字第0980361589號移送書移送審理，
本院裁定如下：
    主          文
甲○○吸食煙毒或麻醉藥品以外之迷幻物品愷他命（Ketamine；
俗稱「Ｋ他命」），處罰鍰新臺幣仟元。
    事實理由及證據
一、違法事實︰
    甲○○於民國98年4月7日晚間8時35分為警採尿回溯4日內之
    某時（不含為警查獲期間），在不詳地點，以不詳方法，吸
    食第三級毒品愷他命（Ketamine；俗稱「Ｋ他命」）即煙毒
    或麻醉藥品以外之迷幻物品。乃於警於同日晚間7 時許，在
    基隆市○○區○○路136 號號搜索查獲，經甲○○同意採其
    尿液送驗，結果竟呈Ketamine陽性反應。
二、證據、理由：
  (一)查被移送人甲○○固否認有施用Ketamine之行為，惟被移送
    人於98年4月7日所採集之尿液檢體，經送請臺灣檢驗科技股
    份有限公司以氣相層析質譜分析法為確認檢驗之結果，呈Ke
    tamine陽性反應。此首有臺灣檢驗科技股份有限公司98年4
    月17日之用藥物尿液檢驗報告暨基隆市警察局第三分局偵辦
    毒品案件尿液檢體對照表各乙份在卷可稽。參之以酵素免疫
    分析或薄層定性分析等方式為初步篩檢者，檢驗結果雖有相
    當程度偽陽性之可能，然以氣（液）相層析、質譜分析之儀
    器為交叉確認者，檢驗結果出現偽陽性之機率則極低，因而
    具有公信力，核足為對涉嫌人不利之認定；佐以「毒品施用
    後於尿液、血液中可檢出之最大時限，與施用劑量、施用頻
    率、施用方式、施用者飲水量之多寡、個人體質、代謝情況
    、檢體收集時間點及所用檢測方法之靈敏度等因素有關，因
    個案而異。依據Clarke's Isolation Identification of
    Drugs第二版記載，血液中藥物之半衰期（濃度減半所需時
    間）分別為古柯鹼0.7-1.5小時、海洛因3分鐘（其代謝物為
    嗎啡2-3小時）、嗎啡2-3 小時、大麻20-36小時、安非他命
    12小時（當尿液偏酸性時，為4-8小時）、甲基安非他命9小
    時、Ketamine2-4 小時，而MDMA約8.49小時。一般於尿液中
    可檢出之最大時限，古柯鹼為施用後1-4天、海洛因2-4天、
    嗎啡2-4天、大麻1-10天、安非他命1-4天、甲基安非他命1-
    5天、MDMA1-4天、MDA1-4天、Ketamine2-4天。」此復曾經
    行政院衛生署藥物食品檢驗局以92年7 月23日管檢字第092
    0005609號函釋在案，是被移送人空言否認曾吸食Ketamine
    云云，尚非可採，而被告確實有於98年4月7日晚間8時35分
    為警採尿回溯4日內之某時，曾吸食第三級毒品愷他命之違
    法行為無訛。
  (二)按社會秩序維護法第66條第1 款所規範之客體，乃「吸食或
    施打煙毒或麻醉藥品以外之迷幻物品」，所謂迷幻物品究何
    所指，社會秩序維護法並無立法解釋。一般而言，係指吸食
    或施打後，會使個人知覺經驗改變，與現實脫節，喪失真實
    感，進而經驗到精神與軀體分離的感覺而進入幻境者而言。
    又該款所指「煙毒」，原係指「肅清煙毒條例」所稱之「煙
    毒」；至所指「麻醉藥品」，固係指「麻醉藥品管理條例」
    所稱之麻醉藥品。惟我國原主管成癮性藥品之法令「肅清煙
    毒條例」及「麻醉藥品管理條例」，本係依據聯合國西元19
    61年「麻醉藥品單一公約」訂定，嗣鑑於毒品問題日趨嚴重
    ，新興合成毒品層出不窮，遂於民國87年5 月20日，另行參
    照聯合國西元1971年「影響精神物質公約」及1988年「禁止
    非法販運麻醉藥品和精神物質公約」之精神，將原「肅清煙
    毒條例」修正為「毒品危害防制條例」（將毒品分為三級列
    管），再於88年6月2日，將「麻醉藥品管理條例」修正為「
    管制藥品管理條例」（將管制藥品分為四級列管），繼而於
    92年7月9日，修正「毒品危害防制條例」（增列第四級毒品
    ），並自公布後6 個月施行，以與「管制藥品管理條例」相
    互稽合（按：「管制藥品管理條例」係依「毒品危害防制條
    例」第2條第4項規定訂定；凡合於醫藥及科學上使用者，即
    為管制藥品，否則，即屬毒品）。茲社會秩序維護法雖迄未
    配合上揭法律修正，然觀其立法源由，亦明顯可知所指「吸
    食或施打煙毒或麻醉藥品以外之迷幻物品」，應指行為人吸
    食或施打之「煙毒」或「麻醉藥品」，乃為「肅清煙毒條例
    」或「麻醉藥品管理條例」所不處罰者，惟因施用後會使個
    人知覺經驗改變，與現實脫節，喪失真實感，進而經驗到精
    神與軀體分離的感覺而進入幻境，為維護公共秩序，確保社
    會安寧，因而以社會秩序維護法加以規範；據此配合我國主
    管成癮性藥品法令之修正而為觀察，則「肅清煙毒條例」或
    「麻醉藥品管理條例」廢止之後，社會秩序維護法所指「吸
    食或施打煙毒或麻醉藥品以外之迷幻物品」，亦應係指行為
    人吸食或施打之「毒品」或「管制藥品」，乃為「毒品危害
    防制條例」或「管制藥品管理條例」所不處罰者，而施用後
    會使個人知覺經驗改變，與現實脫節，喪失真實感，進而經
    驗到精神與軀體分離的感覺而進入幻境者之物品而言，是被
    移送人吸食毒品危害防制條例不處罰，惟具有成癮性、濫用
    性及對社會危害性及影響精神物質之第三級毒品愷他命，自
    有違社會秩序維護法第66條第1 款之規定。被移送人於98年
    4月7日晚間8時35分為警採尿回溯4日內之某時，吸食第三級
    毒品愷他命之違法行為，既經本院認定如前（參見前揭(一)）
    ，揆之前開說明，被移送人違反社會秩序維護法第66條第1
    款之違法行為，自亦堪可認定。
  (三)綜上，爰審酌被移送人甲○○前無「吸食煙毒或麻醉藥品以
    外之迷幻物品」或其他相類之前非素行，有臺灣高等法院被
    告前案紀錄表附卷可參，兼衡量被移送人所為雖戕害自己身
    心健康，然並未對他人造成危害，佐以被移送人犯後飾詞圖
    卸、不知改悔之犯後態度等一切情狀，量處如主文所示之罰
    鍰。
  (四)至扣案之K他命盤1個，非為查禁物，且無證據證明為被移送
    人甲○○所有之物，爰不予以宣告沒入，附此敘明。
三、依社會秩序維護法第45條第1項、第66條第1款，裁定如主文
    。
中    華    民    國    98    年    6     月    3     日
                  基隆簡易庭法  官    周霙蘭
以上正本證明與原本無異。
如不服本裁定，得於裁定書送達之翌日起5日內，以書狀述理
由，向本庭提起抗告。
中    華    民    國    98    年    6     月    3     日
                            書記官    莊智凱


司法院資訊處製作；財團法人民間司法改革基金會備份。
